臺灣高等法院民事判決
108年度保險上字第27號
上  訴  人  吳文順  
訴訟代理人  謝秉錡律師
複 代理 人  劉靜芬律師
被 上訴 人  全球人壽保險股份有限公司

法定代理人  彭騰德  
訴訟代理人  梁嘉旭律師
被 上訴 人  國泰人壽保險股份有限公司

法定代理人  黃調貴  
訴訟代理人  朱均霖  
            周志勳  
被 上訴 人  富邦產物保險股份有限公司

法定代理人  陳伯燿  
訴訟代理人  賴盛星律師

上列當事人間給付保險金事件，上訴人對於中華民國108年6月26
日臺灣桃園地方法院107年度保險字第16號第一審判決提起上訴
，本院於109年2月4日言詞辯論終結，判決如下：
    主      文
上訴駁回。
第二審訴訟費用由上訴人負擔。
    事實及理由
壹、程序方面：
    被上訴人富邦產物保險股份有限公司（下稱富邦產險公司）
    之法定代理人原為陳燦煌，於民國108年11月21日變更為陳
    伯燿，有公司變更登記表可按，並經其具狀聲明承受訴訟（
    本院卷第67、125頁），核與民事訴訟法第175條第1項、第1
    76條規定相符，應予准許。
貳、實體方面：
一、上訴人主張：伊分別向被上訴人全球人壽保險股份有限公司
    （下稱全球人壽公司）、國泰人壽保險股份有限公司（下稱
    國泰人壽公司）、富邦產險公司投保如附表所示編號1至4之
    保險契約（下合稱為系爭保險契約），於102年9月24日騎乘
    機車行經桃園市桃園區民生東路時，因前方訴外人陳聖堯駕
    駛自用小客車貿然迴轉，伊因閃避不及而碰撞（下稱系爭車
    禍），受有右腓骨骨折、右脛腓骨聯合韌帶斷裂及右小腿撕
    裂傷等傷害，造成伊右足踝關節永久遺存顯著運動障害，終
    身無法復原(下稱系爭右踝傷)；伊復於104年5月1日任職於
    震宇保全股份有限公司（下稱震宇公司）執行勤務時，不慎
    被石頭絆倒(下稱系爭跌倒)致左膝受傷，亦永久遺存顯著運
    動障害，終身無法復原（下稱系爭左膝傷）。依系爭保險契
    約約定，因本次意外傷害所致之殘廢，如合併以前(含契約
    訂立前)的殘廢可領較嚴重的殘廢保險金者，按較嚴重的項
    目給付殘廢保險金，則系爭右踝傷及系爭左膝傷均永久遺存
    顯著運動障害，終身無法復原，殘廢程度符合系爭保險契約
    內「殘廢程度及保險金給付表」（下稱系爭殘廢給付表）項
    次9-4-9「兩下肢髖、膝及足踝關節中，各有一大關節永久
    遺存顯著運動障害」之殘廢程度（下稱系爭949殘廢程度）
    ，殘廢等級為第7級，被上訴人均應按40％之比例即附表一編
    號1至4號保險契約，依序給付新臺幣（下同）40萬元、80萬
    元、120萬元、40萬元之保險金。詎被上訴人均拒絕給付伊
    如附表所示之殘廢保險金。爰分別依附表所示之保險條款，
    請求被上訴人如數給付，並均加計自起訴狀繕本送達翌日起
    至清償日止，按年息10％計算之利息。
二、被上訴人則以：上訴人先前主張其因系爭車禍致生殘廢為由
    請求給付保險金，經原法院104年度保險字第5號、本院105
    年度保險上字第27號判決駁回其訴及上訴後，復撤回其第三
    審上訴而告確定在案（下稱前案），其就同一事件再行起訴
    ，違反一事不再理原則。又上訴人所提敏盛綜合醫院(下稱
    敏盛醫院)診斷證明書，距系爭車禍已逾180日，且所載系爭
    右踝傷及系爭左膝傷係因系爭車禍所致，無法證明系爭左膝
    傷與系爭跌倒有關；另依該院診斷證明書記載，右足踝關節
    僅有關節炎，且尚有40度之整體活動度，未符合系爭保險契
    約之「殘等表」項次「9-4-9」所指「關節永久遺存顯著運
    動傷害」。則上訴人未證明系爭949殘廢程度，自不得請求
    給付殘廢保險金。況依保險法第65條規定，上訴人之請求權
    已罹於時效，伊得拒絕給付等語置辯。
三、原審判決駁回上訴人之訴，上訴人不服，提起上訴，聲明：
    ㈠原判決廢棄。㈡全球人壽公司應給付上訴人40萬元，及自起
    訴狀繕本送達翌日起至清償日止，按年息百分之10計算之利
    息。㈢國泰人壽公司應給付上訴人80萬元，及自起訴狀繕本
    送達翌日起至清償日止，按年息百分之10計算之利息。㈣富
    邦產險公司應給付上訴人120萬元、40萬元，及均自起訴狀
    繕本送達翌日起至清償日止，按年息百分之10計算之利息。
    ㈤願供擔保請准宣告假執行。被上訴人答辯聲明：㈠上訴駁回
    。㈡如受不利判決，請准供擔保宣告免為假執行。
四、上訴人主張其因系爭車禍受有系爭右踝傷，復因系爭跌倒致
    系爭左膝傷，皆屬永久遺存顯著運動障害等級，被上訴人應
    依系爭保險契約給付保險金；被上訴人則否認，並以前詞置
    辯。本件經依民事訴訟法第463條準用同法第270條之1第1項
    第3款規定，整理並協議簡化爭點後，兩造同意就本院108年
    11月19日準備程序中，兩造協議簡化之爭點為辯論範圍（本
    院卷第93頁）。茲就兩造之爭點及本院之判斷，分述如下：
  ㈠本件罹於時效否？是否為既判力效力所及？
  ⒈時效部分：查，上訴人分別向被上訴人投保附表編號1至4之
    保險，有各保險單可稽（原審卷一第11至127頁），另上訴
    人因系爭車禍受有系爭右踝傷等情，兩造並無爭執(本院卷
    第93頁)，堪以採信。而富邦產險公司保險契約第7條第3項
    約定，因本次意外傷害事故所致之殘廢，如合併以前(含本
    附約訂立前)的殘廢，可請領較嚴重項目的一般殘廢保險金
    ，參富邦產險公司保險契約書（原審卷一第100、118頁）足
    稽；附表編號2國泰人壽公司保險契約第11條第3項（原審卷
    一第79頁）、附表編號1全球人壽公司保險契約第5條第3項
    （原審卷一第26頁）亦均為相同之約定。上訴人依敏盛醫院
    106年4月20日甲種診斷證明書記載系爭左膝傷屬永久遺存顯
    著運動障害等級(原審卷一第136頁)，主張其因系爭跌倒致
    系爭左膝傷，合併先前系爭車禍所致之系爭右踝傷，請求被
    上訴人給付較嚴重殘廢保險金之請求權應自106年4月20日起
    算，則其於107年8月10日起訴，並未罹於時效。是被上訴人
    所為時效抗辯，並無可取。
　⒉既判力與爭點效部分：查，前案與本件如附表編號3、4之契
    約不同，編號1、2之契約請求權條項與前案亦有異，自非前
    案既判力所及，被上訴人此部分之爭辯，洵無可取。惟，上
    訴人在前案主張系爭車禍致系爭右踝傷及系爭左膝傷，有另
    案判決及上訴人在該案之之民事準備㈠狀(本院卷第239頁)可
    稽，而本件仍稱系爭右踝傷因系爭車禍所致，但改稱系爭左
    膝傷係系爭跌倒所引起，則其對於相同之系爭左膝傷，前後
    主張發生事實不一，實違禁反言。另關於系爭右踝傷部分之
    事實及殘廢主張，均與前案相同，此部分業經前案認定正常
    足踝關節活動度約背屈0-20度、蹠屈0-50度、總體活動度約
    70-80度；上訴人足踝關節總體活動度約40度，約達正常活
    動度之1/2，不符系爭949殘廢程度，對兩造即具爭點效，如
    無新證據，即不能為相反之主張。上訴人仍執前案已審酌之
    長庚醫療財團法人林口長庚紀念醫院（下稱長庚醫院）105
    年4月20日醫療鑑定意見及105年6月28日（105）長庚院法字
    第657號補充鑑定(本院卷第275頁)，主張系爭右踝傷已符殘
    廢給付，自不足採。
  ㈡上訴人請求被上訴人給付保險金，有無理由？
　⒈因果關係部分：查：
    ①上訴人於前案主張系爭左膝傷係系爭車禍所致，惟上訴人
      於本件則改稱系爭左膝傷係系爭跌倒引起，則系爭左膝傷
      究竟如何發生及何時發生，前後主張齟齬，已堪置疑。況
      依據敏盛醫院104年6月7日之上訴人出院病歷摘要記載，
      上訴人曾向醫師陳稱，在4個月前曾跌倒，感到左膝疼痛
      等語，此有敏盛醫院107年11月22日敏總（醫）字第10700
      05761號函暨所附出院病歷摘要可稽（原審卷二第185頁）
      ，並未提及104年5月1日之系爭跌倒，復經該院函稱：上
      訴人於104年4月13日由該院吳興盛醫師診治，依據病歷記
      載，上訴人係左膝及背部疼痛，於跌倒後經X光檢查有退
      化現象，由於持續疼痛，乃於104年5月2日進一步安排核
      磁共振（MRI)，同年月4日進行檢查，發現有十字韌帶及
      半月軟骨之損傷，故進行關節內視鏡手術（但為軟骨韌帶
      損傷，而非神經損傷）等情，亦有敏盛醫院107年12月18
      日敏總（醫）字第1070006141號函暨所附法院來函回覆意
      見表在卷（原審卷三第32至33頁），而上訴人於106年5月
      2日在前案所提之前開民事準備書㈠狀，仍強調系爭左膝傷
      係系爭車禍所引起，足見系爭左膝傷實非上訴人所主張於
      104年5月1日間任職震宇公司執行勤務時，不慎被石頭絆
      倒所致。否則，上訴人豈有於104年6月4日至敏盛醫院住
      院時聲稱係4個月前跌倒而非104年5月1日跌倒，並於前案
      一再主張系爭車禍所致，隻字不提系爭跌倒。又上訴人主
      張其於104年5月2日、5日、12日至敏盛醫院就診，經醫師
      檢查發現其受有系爭左膝傷，並住院接受關節鏡手術之治
      療，其後於104年6月12日起至最後一次就診日（104年8月
      19日）期間內，陸續前往敏盛醫院骨科就診時，均曾陳訴
      其有左膝疼痛等情，有前開期間內之敏盛醫院門診病歷單
      及診斷證明書（原審卷一第135至136頁）可參。然依據敏
      盛醫院前開函文可知，上訴人接受關節鏡手術，實係因10
      4年4月13日在敏盛醫院接受左膝檢查而來，並非因同年5
      月1日跌倒才安排之治療。上訴人雖以其因系爭車禍後服
      用止痛消炎藥，造成記憶衰退，且系爭左膝傷發生時，亦
      未有人看見事發經過云云（原審卷二第150至152頁），皆
      未能直接證明系爭左膝傷係因系爭跌倒所造成。至上訴人
      所提勞保局之職業傷害失能給付(原審卷三第145至146頁)
      、上訴人與震宇公司之和解書(原審卷三第147頁、本院卷
      第137頁)、勞工保險傷病給付申請書及給付收據(本院卷
      第61頁)、國泰世紀產物保險股份有限公司之出險通知單(
      本院卷第135頁)、勞保局有關申請核退職災自墊醫療費用
      及傷病給付案全部資料(本院卷第143至161頁)，所提及之
      系爭跌倒，無非以上訴人之陳述及敏盛醫院之診斷證明書
      為據，然觀之前開病歷、診斷證明書、函覆及上訴人之前
      揭準備書狀，均不能證明系爭左膝傷確屬系爭跌倒所致，
      即難認兩者間有何相當因果關係存在。上訴人主張其因系
      爭跌倒致受系爭左膝傷，即屬無據。則上訴人聲請向國泰
      世紀產物保險股份有限公司調閱出險資料，已無必要，附
      予說明。
    ②另根據長庚醫院108年4月8日長庚院林字第1080150031號函
      ，對於上訴人病情疑義之醫療意見書所示：依上訴人在敏
      盛醫院之病歷資料，並無明確記載有關左膝關節受限情形
      ，爾後在107年11月15日所開立之「勞工保險失能診斷書
      」記載，膝關節活動為屈曲70度，伸展0度，可活動度數
      為70度，而膝關節之正常生理活動範圍約130至140度，若
      依該勞工保險失能診斷書，已達喪失生理運動範圍2分之1
      之顯著運動障害。惟膝關節活動受限之原因眾多，如嚴重
      外傷、關節退化、關節炎、手術後沾黏等，因所附病歷無
      記載相關左膝關節活動情形，無法推斷系爭左膝傷之原因
      (原審卷三第99至103頁）。該函顯已表示，為上訴人左膝
      進行醫療之敏盛醫院病歷，並無左膝關節活動受限之紀錄
      ，雖勞工保險失能診斷書認定上訴人左膝已達喪失生理運
      動範圍2分之1之顯著運動障害，但無法判斷左膝關節活動
      受限之原因，尚不足為上訴人有利之認定。
  ⒉系爭949殘廢程度指系爭保險契約「殘等表」項目「9下肢」
    項次「9-4-9」「兩下肢髖、膝、及足踝關節中，各有一大
    關節永久遺存顯著運動障害者。」，所指「關節永久遺存顯
    著運動傷害」之標準：依系爭殘廢給付表之註9所謂「顯著
    運動障害」，係指喪失生理運動範圍2分之1以上者而言（原
    審卷一第41頁）。
　　①系爭右踝傷部分：系爭右踝關節約達正常活動度之1/2，不
      符系爭949殘廢程度，此部分業經前案認定在案如前述，
      上訴人再度爭執符合殘廢程度，不足為採。
　　②系爭左膝傷與系爭跌倒間，尚不能證實有相當因果關係，
      如上所述。上訴人執此與系爭右踝傷合併，並不符系爭94
      9殘廢程度。
五、綜上所述，上訴人依附表一編號1至4號保險契約，依序請求
    被上訴人給付40萬元、80萬元、120萬元、40萬元，並均自
    起訴狀繕本送達翌日起至清償日止，按年息10％計算之利息
    ，為無理由，不應准許。從而原審所為上訴人敗訴之判決並
    駁回假執行之聲請，並無不合。上訴論旨指摘原判決不當，
    求予廢棄改判，為無理由，應駁回其上訴。
六、本件事證已臻明確，兩造其餘之攻擊或防禦方法及所用之證
    據，經本院斟酌後，認為均不足以影響本判決之結果，爰不
    逐一論列，附此敘明。
七、據上論結，本件上訴為無理由，依民事訴訟法第449條第1項
    、第78條，判決如主文。
中　　華　　民　　國　　109 　年　　2 　　月　　18　　日
                  民事第四庭    
                      審判長法  官  傅中樂 
                            法  官  管靜怡 
                            法  官  周祖民

附表：
編號 保險人 保險契約名稱/    保單號碼 上訴人主張之保險條款約定 上訴人請求之保險金 1 全球人壽公司 主約：「關懷一生防癌終身健康保險」、附約：「NC、ND、NE全球人壽平安保險（92）契約」（保單號碼：IN042619號） 1.附約第2條：被保險人在契約有效期間內，因遭受意外傷害事故，致其身體蒙受傷害而致殘廢或死亡時，本公司依照本契約的約定，給付保險金。前項所稱意外傷害事故，指非由疾病引起之外來突發事故。 2.附約第5條：在契約有效期間內遭受意外事故，自意外事故發生之日起180日以內致成附表一所列殘廢程度之一者，給付殘廢保險金。但超過180日致成殘廢者，受益人若能證明被保險人之殘廢與該意外傷害事故具有因果關係者，不在此限。 40萬元 2 國泰人壽公司 主約：「國寶人壽寶順終身保險」、附約：「傷害保險附約」（保單號碼 ：0000000000號） 1.傷害保險附約第8條：被保險人於本附約有效期間內，因遭受意外傷害事故，致其身體蒙受傷害而致重大燒燙傷、殘廢或死亡時，本公司依照本附約的約定，給付保險金。 2.傷害保險附約第11條（一般殘廢保險金）：被保險人於本附約有效期間內遭受第2條約定的意外傷害事故，自意外傷害事故發生之日起180日內致成附表㈠所列殘廢程度之一者，本公司給付「一般殘廢保險金」。其金額按該表所列之給付比例計算。但超過180日致成殘廢者，受益人若能證明被保險人之殘廢與該意外傷害事故具有因果關係者，不在此限。 80萬元 3 富邦產險公司 「新十全大補計畫C」個人健康險暨傷害險（保單號碼：050214CH00000000號）（保險期間：103年11月23日至104年11月23日） 1.第2條均為：被保險人在契約有效期間內，因遭受意外傷害事故，致其身體蒙受傷害而致殘廢或死亡時，本公司依本契約的約定，給付保險金。前項所稱意外傷害事故，指非由疾病引起之外來突發事故。 2.第7條均為：在本契約有效期間內遭受第2條約定的意外傷害事故，自意外傷害事故發生之日起180日內致成附表一所列殘廢程度之一者，本公司給付殘廢保險金，其金額按該表所列之給付比例計算。但超過180日致成殘廢者，受益人若能證明被保險人之殘廢與該意外傷害事故具有因果關係者，不在此限。 120萬元 4 富邦產險公司 「大誠保經幸福誠保計畫一」個人健康險暨傷害險（保單號碼：051014CH00000000號）（保險期間：103年11月25日至104年11月25日）  40萬元 
正本係照原本作成。
如不服本判決，應於收受送達後20日內向本院提出上訴書狀，其
未表明上訴理由者，應於提出上訴後20日內向本院補提理由書狀
（均須按他造當事人之人數附繕本）上訴時應提出委任律師或具
有律師資格之人之委任狀；委任有律師資格者，另應附具律師資
格證書及釋明委任人與受任人有民事訴訟法第466 條之1第1項但
書或第2項（詳附註）所定關係之釋明文書影本。如委任律師提
起上訴者，應一併繳納上訴審裁判費。
中　　華　　民　　國　　109 　年　　2 　　月　　18　　日

  　　　　　　　　　　　　　書記官  劉文珠 
附註：
民事訴訟法第466條之1（第1項、第2項）：
對於第二審判決上訴，上訴人應委任律師為訴訟代理人。但上訴
人或其法定代理人具有律師資格者，不在此限。
上訴人之配偶、三親等內之血親、二親等內之姻親，或上訴人為
法人、中央或地方機關時，其所屬專任人員具有律師資格並經法
院認為適當者，亦得為第三審訴訟代理人。